最高法院刑事判決　　　　　　　　　　　　　　　九十三年度台上字第二八三一號
　　上　訴　人　甲○○
右上訴人因偽造文書案件，不服台灣高等法院中華民國九十二年九月十六日第二審更
審判決（九十二年度上更(一)字第一五二號，起訴案號：台灣台北地方法院檢察署八十
六年度偵字第一０四一五、二五五七一號、八十七年度偵字第一０二二號），提起上
訴，本院判決如左：
    主  文
上訴駁回。
    理  由
按刑事訴訟法第三百七十七條規定，上訴於第三審法院，非以判決違背法令為理由，
不得為之。是提起第三審上訴，應以原判決違背法令為理由，係屬法定要件。如果上
訴理由狀並未依據卷內訴訟資料，具體指摘原判決不適用何種法則或如何適用不當，
或所指摘原判決違法情事，顯與法律規定得為第三審上訴理由之違法情形，不相適合
時，均應認其上訴為違背法律上之程式，予以駁回。本件原判決認定上訴人甲○○從
事代客驗車業務。民國八十五年十月間，黃榮輝（業經判刑確定）所經營麗都通運有
限公司之八輛大客車，亟須向監理處申請檢驗及領取牌照，乃以每輛車新台幣（下同
）二萬元之代價，委由上訴人代辦。詎上訴人明知各該大客車空車即重達十四公噸，
顯然超重而無法通過檢驗領牌。竟基於概括之犯意，於同月十八日之前幾日，在台北
市萬華區某刻印店，委由不知情之刻印者，偽刻「交路檢字第六六四四號考檢驗員唐
國南」，及「交路檢字第四四四二號考檢驗員王俊杰」之職章。並於汽車新領牌照申
請人所需填寫之汽車新領牌照登記書上，偽填該八輛大客車每輛僅重九點餘公噸。旋
於同月十八日，向台北市監理處北區分處掛號繳費後，於台北市○○○路十三巷三八
號二樓，於汽車新領牌照登記書上正面「檢驗員及檢驗日期」欄及背面，蓋用上開偽
造之職章，並偽造唐國南之簽名，以偽造汽車新領牌照登記書，表示該八輛大客車均
經檢驗員唐國南、王俊杰檢驗合格。進而於翌日持上揭偽造之汽車新領牌照登記書，
向台北市監理處申領如原判決附表一所示大客車牌照，足以生損害於監理機關對於車
籍資料管理之正確性，及唐國南、王俊杰二人。黃榮輝知悉上訴人以上開方式領得大
客車牌照後，竟於八十六年一月間，以相同代價，委由上訴人再度申請其所經營麗晶
通運有限公司之十輛大客車牌照。二人即基於共同犯罪之意思聯絡，於同月二十三日
之前幾日，由上訴人在上述刻印店，偽刻「交路檢字五五０七號考檢驗員林華」之職
章。旋於同月二十三日，再以同樣手法，於汽車新領牌照登記書上正面及背面，蓋用
上開偽造之林華及王俊杰之職章，以偽造汽車新領牌照登記書。並於同日，持向台北
市監理處申領如原判決附表二所示大客車牌照，足以生損害於監理機關對於車籍資料
管理之正確性，及林華、王俊杰二人。嗣於同年四月三十日，上訴人、黃榮輝因知悉
有司機借錢不遂，揚言檢舉，恐難逃追訴，而具狀自首等情。因而維持第一審論處上
訴人共同連續行使偽造公文書，足以生損害於公眾及他人罪刑之判決，駁回上訴人在
第二審之上訴。已敘明上開事實，業據上訴人及共犯黃榮輝供陳綦詳，復據被害人唐
國南、林華、王俊杰指述甚明，並經證人張文珍、江陳儉供證明確。且有如原判決附
表一、二所示偽造之汽車新領牌照登記書附卷可稽。並詳述上訴人就申領前揭附表二
所示牌照，所為行使偽造公文書犯行，與黃榮輝彼此間有犯意之聯絡及行為之分擔，
為共同正犯。因認事證明確，為其所憑之證據及認定之理由。核其所為論斷，與卷內
資料相符，從形式觀察，並無認定事實不依證據或有何採證違背經驗法則、論理法則
等違法情形存在。本件上訴意旨略以：原判決就上訴人申領前揭附表二所示牌照部分
，如何與黃榮輝共同行使偽造公文書，並未查明，即認其二人成立共同正犯關係，要
有未合等情。惟由上所述，原判決已說明其就案內所有證據，本於調查所得心證，分
別定其取捨，而憑以認定上訴人有前開犯行，及其中就申領前開附表二所示牌照，所
為行使偽造公文書犯行部分，與黃榮輝成立共同正犯關係之依據及理由。復查原審維
持第一審判決，而於調查期日及審判期日已就第一審判決認上訴人犯行使偽造公文書
等罪名告知上訴人，使其有充分辯論之機會，並無違法可言（見原審更(一)卷第二０、
三四、六七頁）。上訴意旨乃徒就原判決明確論斷之事項，或原審採證認事之職權行
使，任意指摘，自與法律規定得為第三審上訴理由之違法情形，不相適合。其上訴違
背法律上之程式，應予駁回。至上訴人牽連所犯之使公務員登載不實罪部分，原審係
依刑法第二百十四條論處，核屬刑事訴訟法第三百七十六條第一款之案件。茲牽連之
行使偽造公文書罪部分上訴既不合法，自無從就該牽連之輕罪併為實體上審理，依刑
事訴訟法第三百七十六條規定，此部分既經第二審判決，自不得上訴於第三審法院。
上訴人復對此部分提起上訴，顯非適法，應併予駁回。
據上論結，應依刑事訴訟法第三百九十五條前段，判決如主文。
中　　　華　　　民　　　國　　九十三　　年　　　六　　　月　　　三　　　日
                              最高法院刑事第六庭
                                  審判長法官  吳　雄　銘
                                        法官  池　啟　明
                                        法官  石　木　欽
                                        法官  郭　毓　洲
                                        法官  吳　三　龍
      右正本證明與原本無異
                                              書  記  官
中　　　華　　　民　　　國　　九十三　　年　　　六　　　月　　　八　　　日
                                                                        Ｌ
